【裁判字號】    90,交訴,67
【裁判日期】    900821
【裁判案由】    過失致死等
【裁判全文】
臺灣板橋地方法院刑事判決                            九十年度交訴字第六七號
    公訴人  臺灣板橋地方法院檢察署檢察官
    被  告  乙○○
右列被告因過失致死等案件，經檢察官提起公訴（九十年度偵字第九三三三號），本
院判決如左：
    主    文
乙○○服用酒類，不能安全駕駛動力交通工具而駕駛，處有期徒刑肆月。又從事業務
之人，因業務上之過失致人於死，處有期徒刑捌月。又駕駛動力交通工具肇事，致人
死亡而逃逸，處有期徒刑捌月。應執行有期徒刑壹年陸月。緩刑肆年。
    事    實
一、乙○○以販售礦泉水及檳榔為業，平日自行駕駛自用小貨車載運礦泉水及檳榔，
    係以從事駕駛為附隨業務之人，明知駕駛人飲用酒類後，吐氣酒精含量超過每公
    升０‧二五毫克者，不得駕駛動力交通工具，竟於民國（下同）九十年五月十六
    日晚間十時五分許，飲酒後反應遲緩，已達不能安全駕駛動力交通工具之程度，
    卻仍駕駛車號Ｚ五─六七六０號自用小貨車，沿臺北縣三重市○○○路，由中興
    橋往臺北橋方向行駛，行經三重市○○○路與中央南路口時，應注意汽車行駛時
    ，駕駛人應注意車前狀況及兩車併行之間隔，並隨時採取必要之安全措施，而依
    當時情形，又無不能注意之情事，竟疏於注意，自後衝撞同向在其車前由徐登仕
    騎乘之車號ＴＹＹ─七二０號輕型機車，致徐登仕當場人車倒地，受有顱內出血
    併血胸氣胸、右額前部、右顴骨部挫傷、兩側肋骨骨折、右腹側部皮下瘀血、背
    腰部多處挫傷、左小腿前部裂傷約三×三公分、四肢多處擦挫傷等傷害。乙○○
    於肇事後，未留在肇事現場採取必要之救護措施，竟駕車逃逸，經路人報案將徐
    登仕送臺北縣立三重醫院轉臺大醫院急救，延至翌日（五月十七日）凌晨一時三
    十八分許仍不治死亡。嗣經警依目擊證人甲○○、丙○○之描述，尋線於凌晨二
    時三十分許，在臺北縣三重市○○路○段一０一巷一四一號一樓乙○○住處將其
    查獲，經員警於同日凌晨三時五分許測試其吐氣所含酒精濃度達每公升０‧七七
    毫克。
二、案經徐登仕配偶丁○○告訴暨臺北縣警察局三重分局報請臺灣板橋地方法院檢察
    署檢察官相驗後偵查起訴。
    理    由
一、訊據被告乙○○固坦承有於前揭時間駕駛車號Ｚ五─六七六０號自用小貨車行經
    肇事地點之事實，惟矢口否認自後撞及被害人機車之事實，辯稱：伊於九十年五
    月十六日下午五時許，駕駛該自用小貨車至中和市○○路與連城路附近一家餐廳
    與朋友聚餐聊天後，從臺北市○○○○道路，沿途過中興橋下三重市○○○路，
    沿堤岸邊道路往河邊北街方向，至中山高速公路橋下方停車場後回住處，回到家
    約晚間十時許，與朋友聚餐時席間約喝二瓶台灣啤酒，回家後又與妻子喝半瓶多
    梅酒，伊開車經過環河南路與中央南路時好像感覺有東西撞上車前擋風玻璃，伊
    有停車往後看，但未下車，因未發現異狀，所以便繼續前進，伊自用小貨車方向
    燈係先前已破損，前擋風玻璃亦早有裂痕，伊不知有撞到被害人，當晚伊雖有喝
    酒，但未至不能駕駛之地步云云。
二、然查證人甲○○於警訊及本院調查時證稱：當晚伊騎乘車號ＧＥＯ─九五六號機
    車從三重市○○○路往台北橋方向行駛，行至環河南路與中央南路口時，見被害
    人倒在車道中央，其所騎乘之ＴＹＹ─七二０號輕機車橫倒在對面車道上，機車
    手把靠中心線，手把前有一頂安全帽，伊停車下來走到被害人身邊察看是否需要
    幫忙，見前方約一百公尺處停一輛藍色自用小貨車，車身看起來很髒，伊未記住
    車牌號碼，小貨車駕駛下車往回走到被害人倒地處察看，並向伊點頭打招呼，伊
    問該駕駛有無報案，他回答說有報案，即轉身回小貨車處迅速將車開走，車禍發
    生後現場造成交通堵塞，被害人機車及安全帽係當時一位路過之自用小客車駕駛
    下車將之移到路旁，該小貨車駕駛約四、五十歲，身高約一五八公分，體型胖壯
    ，吃檳榔，穿花紋Ｔ恤衫等語（見臺灣板橋地方法院檢察署九十年度相字第五五
    五號卷第六頁至第七頁、本院九十年六月十八日訊問筆錄）。證人丙○○於警訊
    及本院調查時證稱：當時伊駕駛自用小客車從蘆洲往板橋方向行駛，行至環河南
    路與中央南路口時塞車，伊先看到左邊對向車道停一部自用小貨車，車門及車身
    上漆有「午時水」字樣，並見一男子從車後走回駕駛座將該車開走，伊再往前行
    ，見被害人倒在對向車道上且頭部流血，一輛機車倒在伊車道上，伊回家後看電
    視新聞報導肇事者逃逸，便打電話至三重分局大同派出所提供線索，該自用小貨
    車駕駛穿短褲、白色短內衣，當時伊車與該自用小貨車係對向車道平行，相距約
    二公尺，自用小貨車與被害人約七至八輛車距離等語（見臺灣板橋地方法院檢察
    署九十年度偵字第九三三三號卷第十四頁背面至第十五頁、本院九十年六月十八
    日訊問筆錄）。證人甲○○與丙○○雖就該小貨車駕駛人衣著之描述略有出入，
    然對車禍現場客觀情狀及被告自用小貨車特徵之指述則相符合。此外並有道路交
    通事故調查表一紙、肇事現場草圖、現場初步偵查書、及現場照片十四張附卷可
    稽。
三、次查被告於警訊時自承：當晚駕駛自用小貨車經過環河南路與中央南路時感覺有
    東西撞上車前擋風玻璃，擋風玻璃先前已有裂痕，因有東西撞上飛向擋風玻璃，
    才造成擋風玻璃破損更嚴重等語（見上開偵字第九三三三號卷第七頁）。又本案
    經檢察官現場勘驗比對被告自用小貨車與被害人機車結果，被害人之車號ＴＹＹ
    ─七二０號輕機車後車牌歪斜，排氣管正後方凹陷，後車燈碎裂右後車尾蓋板破
    裂，右側車身邊緣有磨擦痕，右側引擎蓋外部破裂，右腳踏板邊緣有磨擦痕跡，
    車頭右方向燈破裂，右把手橡皮手把破裂，又煞車手把邊緣有磨擦痕，左側車身
    座墊下方塑膠板破裂，座墊掉落，後車輪擋泥板破裂。被告之車號Ｚ五─六七六
    ０號自用小貨車車頭保險桿左側有磨擦痕，保險桿金屬部分左側前方留有綠色剝
    漆痕，車頭左前方有撞擊凹陷痕，駕駛座前方擋風玻璃破裂，四輪沾滿泥土，有
    車損照片三十八張、及勘驗筆錄一件在卷可參。再經臺北縣警察局鑑識人員採集
    肇事現場及汽機車所留跡證送內政部警政署刑事警察局鑑定結果，肇事現場往台
    北橋方向路面所採得之橙色燈罩碎片，與被告自用小貨車左側之橙色燈罩碎片相
    似。被告自用小貨車左側橫向保險桿下方綠色及白色漆痕，與被害人機車車牌下
    緣之綠色及白色漆層相似，有刑事警察局九十年六月二十六日刑鑑字第六九五五
    三號鑑驗通知書一份在卷可參。顯見被害人機車尾部確係遭被告自用小貨車車頭
    自後碰撞無誤。
四、又查被告肇事後於九十年五月十七日凌晨三時五分許，經警測試其吐氣之酒精濃
    度，每公升達０‧七七毫克 (0.77MG/L)， 有臺北縣警察局三重分局酒精測試值
    二紙在卷可參。再參酌美國、德國等國家之認定標準，對於酒精濃度呼氣已達每
    公升０‧五五毫克(0.55MG/L)或血液濃度達百分之０‧一一以上者，肇事率為一
    般正常人之十倍，酒精濃度呼氣達每公升０‧八五毫克(0.85MG/L)或血液濃度達
    百分之０‧一七以上者，肇事率為正常人之五十倍，本案被告肇事後接受吐氣所
    含酒精濃度之測試結果，數值已達每公升０‧七七毫克，顯已逾「不能安全駕駛
    」之標準（以上研究數據有法務部八十八年五月十八日法檢字第００一六六九號
    函可參，載法務部公報第二二八期第二十七頁至第二十八頁），是本案被告於肇
    事前駕車時，已達酒後不能安全駕駛動力交通工具之程度甚明。
五、再查被害人徐登仕因本件車禍受有顱內出血併血胸氣胸、右額前部、右顴骨部挫
    傷、兩側肋骨骨折、右腹側部皮下瘀血、背腰部多處挫傷、左小腿前部裂傷約三
    ×三公分、四肢多處擦挫傷等傷害，經送臺北縣立三重醫院轉臺大醫院急救，延
    至九十年五月十七日凌晨一時三十八分許仍不治死亡，復經臺灣板橋地方法院檢
    察署檢察官督同法醫師相驗明確，製有相驗屍體證明書、驗斷書、勘驗筆錄各一
    件、及死者照片十一張在卷足憑。
六、按汽車駕駛人飲酒後其吐氣所含酒精成分超過每公升０‧二五毫克以上者，不得
    駕車。汽車行駛時，駕駛人應注意車前狀況及兩車併行之間隔，並隨時採取必要
    之安全措施，道路交通安全規則第一百十四條第二款、第九十四條第三項分別定
    有明文。本件依卷附道路交通事故調查表之警繪現場圖顯示，肇事地點為市區道
    路○○路、快車道、柏油路面乾躁、無缺陷、無障礙物、視距不良、無號誌、無
    標誌、有行車分向線、速限四十公里，被告駕駛自用小貨車行經肇事地點時，應
    注意上開規定，而依當時情形，又無不能注意之情事，竟疏於注意，酒後雖已達
    不能安全駕駛之程度，卻仍執意駕駛自用小貨車，因酒後反應遲緩疏於注意，自
    後追撞被害人輕機車肇事。又肇事後核對現場跡證及前述車損情形，被害人倒臥
    環河南路往台北橋方向車道上，被害人輕機車倒在對向車道，嗣經人移至路邊，
    被害人雨衣、手套則散落對向車道，而被告之自用小貨車與被害人輕機車之車損
    情況已見前述，依此研判，被告酒後駕駛自用小貨車行經肇事地點時，疏未注意
    車前狀況，自後追撞同向在前行駛之被害人機車，應係本件肇事原因，而被害人
    徐登仕騎乘機車正常行駛中，則無肇事因素。又被害人徐登仕因本件車禍死亡，
    與被告之過失行為間有相當因果關係，被告過失犯行堪予認定。
七、核被告乙○○所為，係犯刑法第二百七十六條第二項之業務過失致人於死罪、第
    一百八十五條之三服用酒類不能安全駕駛動力交通工具而駕駛罪、第一百八十五
    條之四駕駛動力交通工具肇事致人死亡而逃逸罪。公訴意旨認被告因過失致被害
    人死亡部分係犯刑法第第二百七十六條第一項之普通過失致人於死罪，然查被告
    係以販售礦泉水及檳榔為業，平日駕駛自用小貨車載運礦泉水及檳榔，係以從事
    駕駛為附隨業務之人，此部分應係犯同條第二項之業務過失致人於死罪，起訴法
    條尚有未洽，應予變更。又被告酒醉駕車因而致人死亡，依道路交通管理處罰條
    例第八十六條規定，其所犯業務過失傷害部分應加重其刑。再其所犯上開三罪間
    ，犯意各別，行為互殊，應分論併罰。爰審酌被告過失之程度、所生之危害、及
    肇事後已與被害人家屬達成和解，賠償新臺幣二百萬元（參見本院卷附調解書）
    等一切情狀，分別量處如主文所示之刑，並定其應執行刑，以示懲儆。末查被告
    前於七十四年四月二十九日因妨害公務案件，經臺灣臺南地方法院判處有期徒刑
    五月，於同年十一月七日確定，嗣經減為有期徒刑二月十五日，於七十七年八月
    九日易科罰金執行完畢，其於有期徒刑執行完畢後五年內未再受有期徒刑以上刑
    之宣告，有臺灣高等法院檢察署刑案紀錄簡覆表一紙在卷可查，其因誤念致罹刑
    典，經此教訓，應生警惕，而無再犯之虞，且被害人家屬尚待被告依調解內容履
    行賠償責任，本院認所宣告之刑，以暫不執行為適當，爰併宣告緩刑四年，以啟
    自新。
據上論斷，應依刑事訴訟法第二百九十九條第一項前段、第三百條，道路交通管理處
罰條例第八十六條，刑法第一百八十五條之三、第一百八十五條之四、第二百七十六
條第二項、第五十一條第五款、第七十四條第二款，罰金罰鍰提高標準條例第一條前
段，判決如主文。
本案經檢察官黃明絹到庭執行職務。
中      華      民      國        九   十   年    八    月   二 十 一   日
                                       臺灣板橋地方法院交通法庭
                                           法  官    談      虎
右正本證明與原本無異。
如不服本判決，應於判決送達後十日內，向本院提出上訴狀。
                                           書記官    陳  君  偉
中      華      民      國        九   十   年    八    月   二 十 一   日
參考法條：
刑法第一百八十五條之三
  服用毒品、麻醉藥品、酒類或其他相類之物，不能安全駕駛動力交通工具而駕駛者
  ，處一年以下有期徒刑、拘役或三萬元以下罰金。
刑法第一百八十五條之四
  駕駛動力交通工具肇事，致人死傷而逃逸者，處六月以上五年以下有期徒刑。
刑法第二百七十六條
  因過失致人於死者，處二年以下有期徒刑、拘役或二千元以下罰金。
  從事業務之人，因業務上之過失犯前項之罪者，處五年以下有期徒刑或拘役，得併
  科三千元以下罰金。


司法院資訊處製作；財團法人民間司法改革基金會備份。
